【裁判字號】    97,易,587
【裁判日期】    970630
【裁判案由】    詐欺
【裁判全文】
臺灣臺南地方法院刑事判決               97年度易字第587號
公  訴  人  臺灣臺南地方法院檢察署檢察官
被      告  己○○
上列被告因詐欺案件，經檢察官提起公訴（97年度偵字第3419號
、第4017號、第5503號）及移送併辦（97年度偵字第6225號），
本院判決如下：
    主  文
己○○幫助共同意圖為自己不法之所有，以詐術使人將本人之物
交付，處有期徒刑參月，如易科罰金，以新臺幣壹仟元折算壹日
。
    事  實
一、己○○預見一般人取得他人金融帳戶之行徑，常與用供財產
    犯罪密切相關，且取得他人存摺之目的，在於取得贓款、掩
    飾犯行及避免遭人追查，又對於提供帳戶，雖無引發他人萌
    生犯罪之確信，但仍以縱若有人持以犯罪，亦不違反其幫助
    犯罪之本意，竟基於幫助姓名年籍不詳之詐騙集團成員犯罪
    之不確定故意，於民國97年1月17日晚間，在臺南縣關廟鄉
    保東派出所對面之統一超商前，將其申辦之兆豐商業銀行府
    城分行（下稱兆豐銀行）帳號00000000000號及中國信託商
    業銀行西臺南分行（下稱中國信託）帳號000000000000號帳
    戶之存摺、提款卡（含密碼）等物，交付真實姓名年籍不詳
    、自稱「李先生」之成年男子。嗣該詐騙集團成員即基於共
    同意圖為自己不法所有之犯意聯絡，分別為下列詐欺取財之
    犯行：
  (一)於97年1月18日撥打電話予丁○○、甲○○、庚○○、辛○○、乙○○及壬○○，向渠等佯稱網路購物轉帳發生錯誤云
    云，致丁○○、甲○○、庚○○、辛○○、乙○○及壬○○
    因而均陷於錯誤，遂依指示分別於同日，依序先後將新臺幣
    （下同）29983元、5303元、15935元、1363元、3087元、
    6998元 匯款至己○○上開兆豐銀行帳戶內。
  (二)於97年1月19日撥打電話予丙○○，向其佯稱網路購物轉帳
    發生錯誤云云，致丙○○因而陷於錯誤，遂依指示於同日將
    3萬元匯款至己○○上開中國信託帳戶內。嗣因丁○○、甲○○、庚○○、辛○○、丙○○及乙○○、壬○○察覺有異
    報警處理，始悉上情。
二、案經臺南市警察局第二分局報告臺灣臺南地方法院檢察署檢
    察官偵查後起訴。
    理  由
一、按被告以外之人於審判外之陳述，雖不符前四條之規定，而
    經當事人於審判程序同意作為證據，法院審酌該言詞陳述或
    書面陳述作成時之情況，認為適當者，亦得為證據。當事人
    、代理人或辯護人於法院調查證據時，知有第159條第1項不
    得為證據之情形，而未於言詞辯論終結前聲明異議者，視為
    有前項之同意，刑事訴訟法第159條之5第1項及第2項分別定
    有明文。查被告己○○於本院審理程序進行時，均未爭執證
    人即被害人丁○○、甲○○、庚○○、辛○○、乙○○、丙○○、壬○○於警詢之證詞，暨其他書證、物證之證據能力
    ，亦迄未於本案言詞辯論終結前聲明異議，則依上開規定，
    視為被告已同意援引作為證據，且經本院審酌該等言詞陳述
    作成時之情況及證據取得過程等節，認為上開證據均有證據
    能力，可以作為認定事實有無之依據，合先敘明。
二、訊據被告己○○固不否認有於上開時、地將二本帳戶之存摺
    、金融卡（含密碼）等物交付予自稱「李先生」之姓年年籍
    不詳之成年男子，惟矢口否認有何幫助詐欺之犯行，辯稱：
    其於97年1月18日，因欲辦理貸款，才將上開帳戶之存摺、
    提款卡（含密碼）等物交付予「李先生」云云。經查：
  (一)上開被害人丁○○、甲○○、庚○○、辛○○、乙○○、丙○○、壬○○遭詐騙集團成員騙取金錢，而詐騙集團成員並
    要求被害人丁○○、甲○○、庚○○、辛○○、乙○○、壬○○等依序先後將29983元、5303元、15935元、1363元、
    3087元、6998元分別匯入被告己○○所有之上開兆豐銀行帳
    戶內，及要求被害人丙○○將3萬元匯入被告己○○所有之
    上開中國信託帳戶內等情，業據被害人丁○○、甲○○、庚○○、辛○○、乙○○、丙○○、壬○○等人分別於警詢時
    指述甚詳，且有郵政自動櫃員機交易明細表九紙、中國信託
    交易明細表一紙、被告己○○於兆豐銀行及中國信託銀行之
    開戶資料、往來明細查詢單各一份可卷可稽，足認本案之詐
    騙集團成員確係以被告己○○所提供之上開兆豐銀行及中國
    信託銀行帳戶之存摺，作為遂行詐騙上開被害人等金錢之工
    具，要屬無疑。
  (二)按各類形式之詐欺（舉凡誑稱中獎繳交保證金、退稅、核對
    信用卡刷卡記錄、媒介賣淫、親人被綁架、虛設網路拍賣網
    站等等不一而足）利用行動電話、市內電話或電腦網路，且
    收購人頭帳戶作為詐欺工具以利行騙之事例，無日無時在平
    面、電子媒體經常報導，且警察、金融、稅務單位亦在各公
    共場所張貼防騙文宣，已為社會大眾所共知，另參以一般人
    皆可以自己名義在任何銀行設立帳戶，作為提、存款之用，
    實無需向不特定人購買帳戶，被告率予出售其帳戶，故其對
    於購得其帳戶者利用其帳戶供犯罪所用，應有認識。況且，
    金融存款帳戶，攸關存戶個人財產權益之保障，專屬性甚高
    ，衡諸常理，若非與本人有密切關係，不可能提供個人帳戶
    供他人使用，又坊間報章雜誌及其他新聞媒體，對於犯罪集
    團為掩飾恐嚇取財犯行，經常利用他人存款帳戶作為匯款帳
    戶，以規避執法人員之查緝，並掩飾、確保因自己犯罪所得
    之財物，已多所報導及再三披露，則依一般人之社會生活經
    驗，苟見他人不自己申請開立帳戶而蒐集不特定人之帳戶使
    用，衡情應可預見收集之帳戶乃係被利用為與財產有關之犯
    罪工具，是被告己○○對此當無不知之理，被告己○○竟仍
    提供其所有之上開兆豐銀行、中國信託銀行帳戶之存摺、提
    款卡（含密碼）等物供該不詳人士使用，縱無具體事證顯示
    被告己○○確有參與向被害人詐欺取財或不法取得被害人匯
    款等犯行，然就該不詳人士嗣後將其提供之帳戶供作詐欺取
    財之用，顯不違反其本意，則被告己○○有幫助他人詐欺取
    財之不確定故意，甚為顯明。
  (三)此外，衡諸社會常情，辦理貸款之金融機構或理財公司，除
    要求貸款人提供相關身份證明文件及財力證明外，並無要求
    貸款人亦應提供存摺及提款卡作為審核之依據，況依被告己○○所辯，其係因辦理貸款始將存摺、提款卡（含密碼）等
    物交付他人，苟被告前開所辯屬實，其將存摺與提款卡（含
    密碼）一起交予他人，豈不讓該持有存摺、提款卡（含密碼
    ）之第三人得以輕易提領其所申辦之貸款。況被告己○○與
    交付前開帳戶存摺、提款卡之人素不相識，竟將存摺、提款
    卡（含密碼）等相關資料交付，顯與常理不符，難資憑信。
    故被告己○○既有交付帳戶存摺、提款卡（含密碼）等物予
    他人，幫助他人作為詐欺取財之匯款使用，使其更易於遂行
    詐欺取財之犯行，是縱無證據證明被告己○○明知該人之犯
    罪態樣係以該帳戶供詐欺取財之用，惟其顯具使人以其金融
    帳戶實施詐欺取財亦不違背其本意之幫助意思至明。
  (四)綜上各情相互勾稽，被告己○○提供帳戶予他人使用，既可
    預見該正犯係為掩飾或隱匿因詐欺行為所得財物之用，且被
    害人丁○○、甲○○、庚○○、辛○○、乙○○、丙○○、
    壬○○確因受詐欺而陷於錯誤始分別匯款至被告上開兆豐銀
    行及中國信託銀行帳戶，已如前述，是被告顯有幫助姓名、
    年籍不詳之人詐欺取財之行為及不確定故意存在，至為灼然
    。被告所辯，既與事實不符，難資採信，本案事證明確，其
    幫助詐欺取財之犯行，應洵堪認定。
三、被告己○○所幫助之正犯即該詐欺集團成員，利用被告所提
    供之二本帳戶詐騙被害人丁○○、甲○○、庚○○、辛○○
    、乙○○、丙○○、壬○○等人金錢，係犯刑法第339條第1
    項之詐欺取財罪。因被害人有7人，且犯罪時、空有異，該
    詐欺取財罪係屬侵害個人財產法益之犯罪，核該詐欺集團所
    犯係七個詐欺取財之數罪，應予分論併罰。該詐欺集團成員
    間，有犯意之聯絡及行為之分擔，均應論以共同正犯。而被
    告係以一個幫助詐欺集團之成員犯詐欺罪之意思而參與，而
    為一個提供其二本帳戶之存摺、提款卡（含密碼）等物之行
    為，所為係詐欺犯罪構成要件以外之行為，核被告所為，係
    犯刑法第30條第1項前段、第339條第1項詐欺取財罪之幫助
    犯。被告以一行為幫助正犯實施七個詐欺行為，係觸犯七個
    幫助詐欺取財罪，為想像競合犯，應依刑法第55條之規定，
    從一重依幫助詐欺取財罪，又被告所犯係詐欺罪之幫助犯，
    爰依刑法第30條第2項，按正犯之刑減輕。爰審酌被告犯罪
    之動機、目的、手段、所生危害、犯罪後之態度等一切情狀
    ，量處如主文所示之刑，並諭知如易科罰金之折算標準，以
    資懲儆。
據上論斷，應依刑事訴訟法第299條第1項前段，刑法第28條、第
339條第1項、第30條第1項前段、第2項、第55條、第41條第1項
前段，刑法施行法第1條之1，刑法施行法第1條之1，判決如主文
。
本案經檢察官戊○○到庭執行職務。
中    華    民    國    97    年    6    月    30    日
                刑事第二庭  審判長 法  官  蘇義洲
                                   法  官  徐文瑞
                                   法  官  洪士傑
以上正本證明與原本無異。
如不服本判決，應於本判決送達後10日內，向本院提出上訴書狀
，並應敘述具體理由。如未敘述上訴理由者，應於上訴期間屆滿
後20日內向本院補提理由書狀（均須按他造當事人之人數附繕本
）「切勿逕送上級法院」。
                                   書記官  張宜柔
中    華    民    國    97    年    6    月    30    日
附錄本案論罪科刑法條：
中華民國刑法第339條
意圖為自己或第三人不法之所有，以詐術使人將本人或第三人之
物交付者，處5年以下有期徒刑、拘役或科或併科1千元以下罰金
。
以前項方法得財產上不法之利益或使第三人得之者，亦同。
前二項之未遂犯罰之。


司法院資訊處製作；財團法人民間司法改革基金會備份。
